【裁判字號】    88,訴,375
【裁判日期】    890808
【裁判案由】    侵權行為損害賠償
【裁判全文】
臺灣宜蘭地方法院民事判決  八十八年訴字第三七五號
    原告即反訴被告  乙○○
    訴訟代理人      丙○○
    被告即反訴原告  甲○○
右當事人間請求損害賠償事件，本院判決如左：
    主    文
被告應給付原告新台幣壹拾柒萬捌仟肆佰壹拾捌元，及自民國八十八年十月十九日起至清償
日止，按年息百分之五計算之利息。
原告其餘之訴駁回。
訴訟費用由被告負擔五分之二，餘由原告負擔。
本判決第一項於原告以新台幣陸萬元為被告供擔保後，得假執行。但被告如於假執行程序實
施前以新台幣壹拾柒萬捌仟肆佰壹拾捌元為原告預供擔保，得免為假執行。
原告其餘假執行之聲請駁回。
反訴被告應給付反訴原告新台幣壹萬零肆佰貳拾元。
反訴原告其餘之訴駁回。
反訴訴訟費用由反訴被告負擔三分之一，餘由反訴原告負擔。
本判決第六項於反訴原告以新台幣仟伍佰元為反訴被告供擔保後，得假執行。
反訴原告其餘假執行之聲請駁回。
    事    實
壹、本訴部分：
甲、原告方面，其未於最後言詞辯論期日到場，據其以前到場所為之陳述略謂：
一、聲明：
  (一)被告應給付原告新台幣七十七萬七千三百二十二元，及自民國八十八年十月十九日起至
    清償日止，按年息百分之五計算之利息。
  (二)願供擔保請准為假執行之宣告。
二、陳述：
  (一)被告於八十七年十一月六日下午四時三十分許，駕駛車牌號碼ＧＫ—九九八０號自用小
    客車，以每小時六十公里以上之高速，沿台七甲線道路，由宜蘭往梨山方向行駛，途經
    台七甲線一０一公里二００公尺與鹿場路交叉路口處，應留意減速慢行，並注意車前狀
    況，隨時採取必要避煞措施，以維行車安全，而依當時天後、光線、路況及視距等又無
    不能注意之情事，竟疏未注意貿然向左逆向行駛，致所駕駛之汽車撞擊原告所騎乘之Ｇ
    ＸＪ—四六九號機車，造成原告左足踝骨折及皮膚缺損、頭部外傷，案經檢察官聲請簡
    易判決處刑，及鈞院簡易庭以八十八年度羅交簡字第一七號判決有期徒刑二月，並經鈞
    院簡易第二審以八十八年度交簡上字第一０號判決上訴駁回而確定，從而被告過失責任
    明確，且原告並無任何過失，均為被告之過失。
  (二)依法被告應負之損害賠償責任為七十六萬七千三百二十二元，分述如下：
  1.醫療費部分：原告因被告不法之侵害所支出之醫療費，共計四萬五千八百四十二元，另
    原告因軀幹多處挫傷，需做復健費用五萬元，又原告因骨折以鋼釘固定骨頭，將來需開
    刀取出鋼釘，預估手術費用為十萬元，合計十九萬五千八百四十二元。
  2.工作收入損失部分：原告因被告不法之侵害，致左腿骨折不能站立，目前尚在復健當中
    ，無法工作，原告為茶之鄉專業茶園製茶師傅，其無法工作之時間為八十七年十一月至
    十二月，共二十日之冬季茶製茶工作日，及八十八年三月至四月共三十日之春季茶製茶
    工作日，上開製茶每日工資為三千五百元，另原告於製茶時間外另從事焙茶之工作，每
    日工資一千五百元，計請求二十日焙茶之工作損失，故原告之工作收入損失共計為二十
    萬五千元。
  3.增加生活需要部分：原告因受傷聘請看護，支出五萬四千元，購買輪椅、柺杖支出三千
    五百元，自住家前往醫院就醫，雇請計程車支出四百元，合計五萬七千九百元。
  4.精神慰藉金部分：原告年紀已大，因被告不法侵害以致受傷嚴重，出院後仍不良於行，
    事事需求人協助，身體及精神所受之痛苦誠非筆墨所能形容，且將來於開刀取出鋼釘時
    需再度遭受開刀之苦，故斟酌兩造之身分地位，請求精神慰藉金三十萬元。
  5.車損部分：原告所有之重機車，因被告不法侵害，支出修理費八千五百八十元。
    雖該機車後經原告辦理繳銷，惟此係因為擔心不吉利之故，但機車確實有修理。
三、證據：提出簡易判決處刑書、刑事判決書、證明書、監理站之函文各一份及醫療費收據
    六張、收據四紙為證。
乙、被告方面：
一、聲明：原告之訴及假執行之聲請均駁回，並願供擔保請免為宣告假執行。
二、陳述：
  (一)就刑事責任部分，原告亦有過失。
  (二)就損害賠償部分：
  1.對原告已給付之醫療費部分沒意見，另預估之復健及手術費用如有醫院之證明，亦願給
    付。
  2.對減少收入部分，原告應提出扣繳憑單或其他相關證據，否則不同意給付。
  3.對於計程車費、看護費及購買輪椅、柺杖之費用均無意見，但看護部分僅能支付三萬元
    。
  4.精神慰藉金僅願支付二萬元。
  5.就車損部分，原告所提出之修理單據，有超過舊車剩餘價值之嫌，且原告之機車經過修
    理後又向監理站辦妥繳銷牌照登記手續，此與常情不符。。
  6.因雙方就車禍之發生均有過失，故損害之部分應由雙方平均負擔。
丙、本院依職權向財團法人羅許基金會羅東博愛醫院（下稱羅東博愛醫院）、南大中醫醫院
    函查原告受傷後治療情形、看護之必要及期間、何時可回復正常工作等情，及調閱臺灣
    宜蘭地方法院檢察署八十八年度偵字第二二號、本院羅東簡易庭八十八年度羅交簡字第
    一七號、本院簡易第二審案件八十八年度交簡上字第一０號等卷宗，並訊問證人游輝真
    。
貳、反訴部分：
甲、反訴原告方面：
一、聲明：反訴被告應給付反訴原告三萬一千七百元，並願供擔保請准宣告假執行。
二、陳述：反訴原告於八十七年十一月六日下午四時三十分許，駕駛自用小客車沿台七甲線
    由宜蘭往梨山方向行駛，適有反訴被告騎乘機車，由鹿場路之村內道路穿越台七甲線，
    欲左轉往宜蘭方向行駛，竟未讓幹道車先行而貿然衝出，致造成本件車禍之發生，且依
    車禍鑑定報告亦認定反訴被告有過失，故在雙方均有過失下，反訴被告應賠償反訴原告
    汽車損壞之修理費用，共計三萬一千七百元。
三、證據：提出估價單二紙及汽車行使執照一份為證。
乙、反訴被告方面，其未於最後言詞辯論期日到場，據其以前到場所為之陳述略謂：
一、聲明：反訴原告之訴及假執行之聲請均駁回。
二、陳述：反訴被告就本件車禍之發生並無任何過失。
    理    由
壹、本訴部分：
一、本件原告受合法通知，無正當理由，未於最後言詞辯論期日到場，核無民事訴訟法第三
    百八十六條所列各款情形，爰依被告聲請，由其一造辯論而為判決。
二、原告起訴主張被告於八十七年十一月六日下午四時三十分許，駕駛自用小客車，超速途
    經台七甲線一０一公里二百公尺與鹿場路交叉路口處，應留意減速慢行，並注意車前狀
    況，隨時採取必要避煞措施，且依當時情況又無不能注意之情事，竟疏未注意，而撞擊
    原告所騎乘之機車，造成原告左足踝骨折及皮膚缺損、頭部外傷，案經本院羅東簡易庭
    判決有期徒刑二月，並經本院簡易第二審判決上訴駁回而確定，從而被告過失責任明確
    ，且原告並無任何過失，均為被告之過失。是依法被告應負之損害賠償責任為：(一)醫療
    費部分：原告因被告不法之侵害所支出之醫療費，共計四萬五千八百四十二元，另原告
    因需做復健，費用為五萬元，另將來需開刀取出鋼釘，預估手術費用十萬元，合計十九
    萬五千八百四十二元。(二)工作收入損失部分：原告因被告不法之侵害，致無法工作，原
    告為茶之鄉專業茶園製茶師傅，其無法工作之時間為二十日之冬季茶製茶期、三十日之
    春季茶製茶期，及二十日之焙茶期，共計為二十萬五千元。(三)增加生活需要部分：原告
    因受傷聘請看護，支出五萬四千元，購買輪椅、柺杖支出三千五百元，自住家前往醫院
    就醫，雇請計程車支出四百元，合計五萬七千九百元。(四)精神慰藉金部分：原告年紀已
    大，因被告不法侵害以致受傷嚴重，身體及精神所受之痛苦誠非筆墨所能形容，故請求
    精神慰藉金三十萬元。(五)車損部分：原告所有之重機車，因被告不法侵害，計支出修理
    費八千五百八十元。上述共計七十六萬七千三百二十二元等語。
三、被告則以就刑事責任部分，原告亦有過失，至原告所主張之損害賠償部分：(一)對原告已
    給付之醫療費部分沒意見，另對於預估之復健及手術費用如有醫院之證明，亦願給付。
    (二)對減少工作收入部分，原告應提出扣繳憑單或其他相關證據，否則不同意給付。(三)對
    於計程車費、看護費及購買輪椅、柺杖之費用均無意見，但看護部分僅能支付三萬元。
    (四)精神慰藉金僅願支付二萬元。(五)就車損部分，原告所提出之修理單據，有超過舊車剩
    餘價值之嫌，且原告之機車經過修理後又向監理站辦妥繳銷牌照登記手續，此與常情不
    符。(六)因雙方就車禍之發生均有過失，故損害之部分應由雙方平均負擔等語置辯。
四、本件原告主張被告於八十七年十一月六日下午四時三十分許，駕駛車牌號碼ＧＫ—九九
    八０號自用小客車，以每小時六十公里以上之速度，沿宜蘭縣大同鄉○○○○○道路，
    由宜蘭往梨山方向行駛，途經台七甲線一０一公里二百公尺與鹿場路交叉路口處，應留
    意減速慢行，並注意車前狀況，隨時採取必要避煞措施，以維行車安全，而依當時天候
    、光線、路況及視距等又無不能注意之情事，竟疏未注意，致所駕駛之汽車撞擊原告所
    騎乘之ＧＸＪ—四六九號機車，造成原告左足踝骨折、皮膚缺損、頭部外傷及所騎乘之
    機車毀損之事實，業據原告提出簡易判決處刑書、判決書、證明書各一份及醫療費用收
    據六張、收據四紙為證，被告除辯稱原告亦與有過失外，對其餘事實不爭執，又上開事
    實業經本院羅東簡易庭於八十八年三月二十二日以八十八年度羅交簡字第一七號判決原
    告過失傷害，處有期徒刑二月，並經本院簡易第二審以八十八年度交簡上字第一０號判
    決駁回原告之上訴而確定，此據本院調取該刑事卷宗審閱無訛，原告此部分之主張，堪
    認為實在。
五、按汽車行駛時，駕駛人應注意車前狀況，並隨時採取必要之安全措施；另行車速度，依
    標誌之規定，無標誌者，在郊外道路不得超過六十公里，且行經無號誌之交叉路口，應
    減速慢行，作隨時停車之準備，道路交通安全規則第九十四條第三項及第九十三條第一
    項第一款、第四款分別定有明文，故被告駕駛上開汽車，自負有此種注意義務。然查，
    台七甲線一０一公里又二００公尺處為無號誌丁字路口，速限六十，此有道路交通事故
    調查報告表及照片可稽（參臺灣宜蘭地方法院檢察署八十八年度偵字第二二號偵查卷第
    八頁至第十頁、第二十二頁至第二十五頁），又被告行經上開無號誌丁字路口時，未減
    速慢行反超速行使，致煞避不及而與原告之機車相撞之事實，已為被告所不爭，且依警
    繪製圖中被告所留煞車痕分長二十六公尺及二十一公尺，故其車速應在六十五公里以上
    ，此有上開調查報告表之事故現場圖可參。再依上開調查報告表及照片所示，肇事當時
    天候、光線、路況及視距等均為良好，被告並無不能注意之情事，竟疏未注意，致肇本
    件車禍，揆諸前揭規定，被告應負過失責任甚明。惟按車輛駛至無號誌之交叉路口，支
    線道車應暫停讓幹線道車先行，道路交通安全規則第一百零二條第一項第二款亦定有明
    文。查原告所行向之鹿場路無分向標線劃設，而被告所行向之台七甲線屬省道且劃有分
    向標線，此有道路交通事故調查報告表及照片可稽，並為兩造所不爭，故原告所行向之
    鹿場路應屬支線道，被告所行向之台七甲線應為幹線道，從而原告於無號誌丁字路口左
    轉彎，因屬支線道車轉彎，其未讓左方幹線道直行之被告先行，致與被告撞擊，亦有過
    失，臺灣省基宜區車輛行車事故鑑定委員會亦同此意見，此有上開委員會之鑑定書可參
    （參本院簡易第二審案件八十八年交簡上字第一０號刑事卷宗第三十頁），而本院簡易
    第二審之刑事判決亦為相同認定，故本件被告辯稱原告亦有過失等語，洵屬有據，且兩
    造同為肇事之原因，故本院認系爭車禍之發生，兩造各應負百分之五十責任為適當。然
    被告之過失責任並不因原告與有過失而解免，且原告既因本車禍受有傷害，且與被告之
    過失行為間有相當因果關係，原告據此訴請被告負侵權行為損害賠償責任，自屬有據。
六、第按因故意或過失，不法侵害他人之權利者，負損害賠償責任。不法侵害他人之身體或
    健康者，對於被害人因此喪失或減少勞動能力或增加生活上之需要時，應負損害賠償責
    任。被害人雖非財產上之損害，亦得請求賠償相當之金額。又不法毀損他人之物者，應
    向被害人賠償其物因毀損所減少之價額。民法第一百八十四條第一項前段、第一百九十
    三條第一項、第一百九十五條第一項前段、第一百九十六條分別定有明文。被告因過失
    不法侵害原告之身體及健康，既經認定，依前揭規定，其對原告因而所受之損害，自應
    負賠償責任。茲應審酌者，為原告請求被告賠償之金額，應否准許，爰分述如左：
  (一)醫藥費四萬五千八百四十二元部分：
    原告因本件車禍受有左足踝骨折及皮膚缺損、頭部外傷等傷害，共支出醫藥費四萬五千
    八百四十二元之事實，業據其提出與其所述相符之收據六紙，復為被告所不爭執，本院
    審酌原告於車禍當日即八十七年十一月六日起至同年十二月七日止，於羅東博愛醫院住
    院治療，後於八十八年一月十一日及同年二月八日再至上開醫院門診，依原告所受之傷
    害，上開治療自均屬必要，且收據上載明之醫療費別，亦均為醫療上必要支出之費用。
    另原告於八十八年六月一日至南大中醫醫院所為之醫療，經本院函詢該醫院函覆稱：「
    原告於八十八年六月一日來院就診，自訴因於八十七年十一月六日因車禍軀幹多處挫傷
    ，雖經西醫治療半年多，仍未痊癒，﹍原告因軀幹多處挫傷未癒，本院除施以『理筋推
    拿、敷貼藥膏』等傷科治療外，又因左踝骨折癒合欠佳，牽引兩足膝、大腿酸痛，舉步
    維艱；頭部外傷，仍有腦震盪後遺症，本院施以貴重藥物『大八寶散』內服治療，計取
    藥四瓶，服後傷勢明顯改善，療效良好﹍。」等語，此有上開醫院八十八年十二月三十
    日南大中院字第００四０號函及所附之門診病歷在卷可憑，是原告此部分所為之治療，
    確與車禍所造成之軀幹挫傷及腳傷有關，本院認尚屬合理。從而原告請求四萬五千八百
    四十二元之醫藥費，自屬有理由。
  (二)預估復健及手術費用十五萬元部分：
    原告因本件車禍受有左足踝骨折之傷害，其於手術時曾行鋼釘固定，故於受傷後一年需
    拔除鋼釘復健治療之事實，有羅東博愛醫院之診斷證明書及八十九年一月二十八日（八
    九）羅博醫字第一四六號函各一份附卷可稽，而原告對此筆將來所需負擔之手術及復健
    費用，係為回復健康所必須之支出，亦屬因車禍而增加生活上之需要，自得請求被告預
    先支付。又拔除鋼釘復健治療之費用經上開醫院預估約為二十萬元，此有上開函文可參
    ，故原告請求取出鋼釘及復健費用共計十五萬元，尚屬有據且為合理，應予准許，被告
    空言辯稱僅願支付三萬元云云，自不足採。
  (三)看護費用五萬四千元部分：
    原告主張其於八十七年十一月七日發生車禍時至同年十二月七日止，共計三十日，因行
    動不便，聘請看護照顧，共計支出五萬四千元之事實，業已提出收據一紙為證，被告對
    此亦不爭執，惟辯稱僅願負擔三萬元云云。然查，本院函詢羅東博愛醫院關於原告之傷
    勢及是否有請看護之必要時，該醫院函覆稱：原告之傷害雖經開刀手術行鋼釘內固定，
    但造成左足踝活動範圍限制，且原告送醫有意識喪失之短暫時候，後有腦震盪之後遺症
    ，故他人之看護有絕對之必要性，看護時間以足踝受傷程度，約需三個月等語，此羅東
    博愛醫院上述之函件可參，是原告請求三十日、每日以一千八百元計算之看護費用，為
    有理由，應予准許。
  (四)交通費及輪椅、柺杖費用共計三千九百元部分：
    原告主張為進行上開醫療行為，支出計程車費四百元，另購買輪椅、柺杖，支出三千五
    百元等情，已提出收據二紙為證，並為被告所不爭執，本院審酌原告所受傷害為足踝骨
    折併有皮膚缺損、頭部受傷等，且於短期內無法痊癒，故此部分之支出乃屬合理，應予
    准許。
  (五)減少工作收入之損失二十萬五千元部分：
    原告主張其為茶之鄉專業茶園之製茶師傅，從事製茶技術指導及茶葉烘焙之工作，惟因
    本次車禍，致其有二十日之冬季茶製茶期間、三十日之春季茶製茶期間，及二十日之焙
    茶期間，無法工作，計受有二十萬五千元之工作收入損失云云，並提出證明書一紙為證
    。惟查，上開事實原告雖提出上開茶園之負責人游輝真所出具之證明書為證，並經證人
    游輝真到庭證稱：原告是伊父親，在茶廠是專門技術指導其為製茶之工作，原告從發生
    車禍迄今，共計春茶三十天、冬茶十五日，皆無法到工廠為技術指導，另原告亦受雇於
    茶場做焙茶之工作，原告車禍受傷期間茶場實際焙茶之期間，無法估計，但至少有二十
    日，另茶場支付給原告薪水並無任何記錄等語（參八十八十九年六月二十日準備程序筆
    錄），然均為被告所否認並辯稱：只要原告提出所得記錄，其願意支付，惟原告並無法
    提出任何書面證明，且證人又為原告之兒子，故此部分之請求不同意等語。查：1.原告
    於車禍當時已逾七十七歲之高齡，故其是否仍在冬、春季製茶時間從事技術指導並於其
    餘時間另做焙茶之工作，不無疑問，惟原告前揭主張，除上述之證明書及證人之證詞外
    ，並未提出工會之證明或其他可證明其確有從事製茶工作之文件，亦無法提出任何扣繳
    憑單或其他可證明其確實領有薪資所得之資料。2.雖證人即茶園之負責人游輝真曾書立
    證明書且到庭證稱原告確有在茶園從事技術指導及焙茶之工作，並領有薪資等語，惟本
    件證人游輝真乃為原告之子，誼屬至親，其證詞難免偏頗不實；再者，依常情，一般工
    廠對於所支出之工資均會有紀錄，藉以管理財務之流向，故縱無申報所得稅之記錄，亦
    應有內部帳款流向之記錄，故證人稱茶場支付給原告薪水並無任何記錄等情，即與一般
    情形有違，且原告所請求之薪資又較一般茶農為高，此據原告所自承，故茶園支付予原
    告高額之薪資卻未留下任何支出之記錄，自與常情不符。3.另證人亦稱原告係專門在指
    導伊，故縱原告確有在茶場從事製茶之技術指導或焙茶之工作，亦可能僅屬親屬間之勞
    力贈與，並非即當然領有薪資。綜上，原告主張其受有工作收入之損失部分，於原告方
    面其無法提出扣繳憑單、工會之證明文件，或其他曾支領薪資之證明；於茶園方面，亦
    無法提出曾支出工資予原告之記錄或文書，是僅憑證人之證詞及其所書立之證明書，實
    不以證明原告確有在茶場工作並領有薪資。此外原告就此有利於己之事實復未提出其他
    事證以實其說，從而原告此部分之請求難認有理，應予駁回。
  (六)精神慰撫金三十萬部分：
    原告主張經此傷害，身心痛苦，請求被告賠償慰撫金，核屬有據。查原告為十年十月二
    十九日生，職業為自耕農，家庭經濟狀況為勉持，教育程度為不識字；而被告為三十七
    七月十日年生，現從事旅遊服務業，教育程度為高職，每月收入約為三萬元，已分據兩
    造各自陳明，並有警訊筆錄記載可按。本院審酌兩造身分、地位、經濟狀況、原告所受
    傷害及治療期間逾年，現尚未完全痊癒等一切情狀，認原告請求被告賠償慰撫金三十萬
    元顯屬過高，應予核減為十萬元，方屬公允，逾此部分所為請求，即屬無據，應予駁回
    。
  (七)車輛修繕費用八千五百八十元部分：
    系爭機車既已因車禍而遭毀損，原告自得向被告請求該車因毀損所減少之價額。
    惟原告主張其受有汽車修理費用八千五百八十元之損害乙節，雖據其提出估價單、證明
    單為證，然上開事實已為被告所否認。經查，系爭機車已向監理站辦理繳銷之事實，有
    交通部公路局台北區監理所宜蘭監理站八十九年三月十五日八九北監宜字第八九０四三
    ０七號函一紙附卷可按，雖原告主張系爭機車於車禍後確實經過修理，但因事後認為不
    吉利始向監理站辦理繳銷等語，惟此顯與常情不符，蓋系爭車輛於八十七年十一月六日
    發生車禍，惟原告於八十八年三月四日即向監理站辦理，期間不到四個月，原告若有擔
    心不吉利之故，應於車禍後即向監理站辦理繳銷登記，何有於支出高達八千多元之修理
    費後再辦理繳銷之理。且若原告於支出高達八千多元之修理費後始有不吉利之顧慮，亦
    應將該輛已經修理回復之機車轉賣予他人或中古商，藉由轉賣所得之價金以平衡其所支
    出之修理費用，而非逕向監理站辦理繳銷，故原告主張系爭機車確實已經修理等情，尚
    不足採信。
    故本件原告請求系爭機車因毀損所減少之價額，應以機車向監理站辦理繳銷之事實而為
    計算。查車號ＧＸＪ—四六九號重機車，係於八十四年十月二日申領牌照，此有上開監
    理站之函文可稽，迄本件事故發生實際使用已三年一月又四日，是原告請求被告賠償之
    價額，尚應將其車輛耗用折舊之差價部分予以扣除。本院依行政院公布之「固定資產耐
    用年數表」及「固定資產折舊率表」，採定率遞減法計算其折舊，另依營利事業所得稅
    結算申報查核準則第九十五條第八項規定，固定資產提列折舊採用定率遞減法者，以一
    年為計算單位，其使用期間未滿一年者，按實際使用之月數相當於全年之比例計算之，
    不滿一月者，以一月計。原告之車輛為機器腳踏車，其耐用年數為三年，折舊率為０．
    五三六，故原告之車輛已逾耐用年限，而需以三年二月計算其其折舊額。原告於八十四
    年間購買該車之價額為三萬四千元，此有證明書一紙附卷可稽，故該車之殘存價額為三
    千零九十三元（計算式如附表一）。是本件原告請求系爭機車所受之損害，於三千零九
    十三元之範圍內應予准許，逾此部分之請求，於法不合，應予駁回。
  (八)綜右所述，原告因系爭車禍所受之損害，共計為三十五萬六千八百三十五元。
七、惟按損害之發生，被害人與有過失者，法院得減輕賠償金額，民法第二百一十七條定有
    明文。本件原告雖因本次車禍受傷，惟原告就車禍發生，應負百分之五十責任，被告僅
    應負百分之五十責任，已如前述，爰減輕被告賠償金額二分之一，即被告應給付原告十
    七萬八千四百十八元（元以下四捨五入）及自起訴狀繕本送達之翌日即八十八年十月十
    九日起至清償日止，按週年利率百分之五計算之利息，洵屬正當，應予准許。逾此部分
    之請求，為無理由，則予駁回。
八、兩造陳明願供擔保，分別聲請宣告假執行及免為假執行，於原告勝訴部分，經核尚無不
    合，爰分別酌定相當擔保金額准許之。至於原告其餘假執行之聲請部分，因訴之駁回而
    失所依據，併予駁回。
貳、反訴部分：
一、本件反訴被告經合法通知，無正當理由，未於最後言詞辯論期日到場，核無民事訴訟法
    第三百八十六條所列各款情形，爰依反訴原告聲請，由其一造辯論而為判決。
二、反訴原告起訴主張其於八十七年十一月六日下午四時三十分許，駕駛自用小客車沿台七
    甲線由宜蘭往梨山方向行駛，適有反訴被告騎乘機車，由鹿場路之村內道路穿越台七甲
    線，欲左轉往宜蘭方向行駛，竟未讓幹道車先行而貿然衝出，致造成本件車禍之發生，
    且依車禍鑑定報告亦認定反訴被告有過失，故在雙方均有過失下，反訴被告應賠償反訴
    原告汽車損壞之修理費用，共計三萬一千七百元等語。反訴被告則以其就本件車禍之發
    生並無任何過失等語置辯。
三、查本件反訴原告主張其於八十七年十一月六日下午四時三十分許，駕駛車牌號碼ＧＫ—
    九九八０號自用小客車，沿台七甲線道路，由宜蘭往梨山方向行駛，途經台七甲線一０
    一公里二百公尺與鹿場路交叉路口處，適有反訴被告騎乘機車，由鹿場路之村內道路欲
    左轉台七甲線往宜蘭方向行駛，致與反訴原告所駕駛之自小客車撞擊，造成反訴原告之
    汽車損害之事實，又上開事實業據其提出估價單二紙為證，反訴被告除辯稱其並無任何
    過失外，對於其餘事實則不爭執，復經本院依職權調取臺灣宜蘭地方法院檢察署八十八
    年度偵字第二二號偵查卷及本院羅東簡易庭八十八年羅交簡字第一七號、本院簡易第二
    審案件八十八年度交簡上字第一０號等卷宗核閱屬實，反訴原告上開主張，堪信為實在
    。
四、按車輛行駛至無號誌之交叉路口，支線道車應暫停讓幹線道車先行，道路交通安全規則
    第一百零二條第一項第二款定有明文。查反訴被告違反上揭規定，於無號誌丁字路口欲
    左轉彎，因屬支線道轉彎，其未讓左方幹道直行之反訴原告先行，致與反訴原告撞擊，
    乃有過失之事實，業於上開本訴中認定，故反訴被告辯稱其無任何過失等語，自不足採
    。惟依道路交通安全規則第九十三條第一項第一款、第四款之規定，反訴原告行經上開
    無號誌丁字路口時，未減速慢行反超速行使，致煞避不及與反訴被告相撞，屬與有過失
    之事實，亦已於前述，且兩造同為肇事之原因，故本院認系爭車禍之發生，兩造各應負
    百分之五十責任為適當。反訴被告自應就此部分之行為負侵權行為責任。
五、次按不法毀損他人之物者，應向被害人賠償其物因毀損所減少之價額，民法第一百九十
    六條定有明文。又依民法第一百九十六條請求賠償物被毀損所減少之價額，得以修復費
    用為估定之標準，但以必要者為限（例：修理材料以新品換舊品，應予折舊），最高法
    院七十七年五月十七日民事庭會議可資參照。查反訴原告所駕駛之車牌號碼ＧＫ—九九
    八０號自用小客車係於八十二年六月二十三日領照使用，此有上開汽車之行駛執照在卷
    可稽，至本件車禍發生日止，已使用五年四個月（參酌營利事業所得稅結算申報查核準
    則第九十五條第八款之規定，不滿一月，以一月計算）。原告因本次車禍共支出三萬一
    千七百元之修理費，其中工資部分為一萬九千八百元，零件部分為一萬一千九百元之事
    實，有估價單二紙在卷可參，反訴被告就此未見爭執，故本件汽車之修理既有以新零件
    更換破損之舊零件，參照上開最高法院民事庭決議之意旨，自應將零件折舊部分予以扣
    除。依行政院所頒「固定資產耐用年數表」及「固定資產折舊率」之規定，自小客車之
    耐用年數為五年，依定率遞減法計算，每年折舊率為千分之三六九，故反訴原告以新零
    件更換舊零件之折舊額為一萬零八百五十五元（計算式如附表二），經扣除折舊額後，
    原告得請求之零件修理費用為一千零四十五元（00000－00000＝1045），此外反訴原告
    又支出工資一萬九千八百元，故其共得請求之賠償金額為二萬零八百四十五元。
六、惟按損害之發生，被害人與有過失者，法院得減輕賠償金額，民法第二百一十七條定有
    明文。本件反訴原告雖因本次車禍致其汽車受有損壞，惟反訴原告就車禍發生，應負百
    分之五十責任，已於前述，是反訴原告請求反訴被告給付一萬零四百二十三元（元以下
    四捨五入），洵屬正當，應予准許，逾此部分之請求即屬無據，自應駁回。
七、反訴原告陳明願供擔保，聲請宣告假執行，於反訴原告勝訴部分，經核尚無不合，爰酌
    定相當擔保金額准許之。至於反訴原告其餘假執行之聲請部分，因訴之駁回而失所依據
    ，併予駁回。
據上論結，本件原告及反訴原告之訴，均為一部有理由，一部無理由，依民事訴訟法第三百
八十五條第一項前段、第七十九條但書、第三百九十條第二項、第三百九十二條，判決如主
文。
中        華        民        國   八十九   年      八       月      八       日
                                  臺灣宜蘭地方法院民事庭
~B審判長法官  周煙平
~B法      官  周健忠
~B法      官  邱景芬
右正本證明與原本無異。
如對本判決上訴須於收受送達後廿日內向本院提出上訴狀。（須附繕本）
中        華        民        國   八十九   年      八       月      十       日
~B法院書記官  林竹根
附表一：
第一年折舊率  34000×0.536＝18224第二年折舊率（00000－00000）×0.536＝8456（元以
下四捨五入）第三年折舊率（00000－0000）×0.536＝3924（元以下四捨五入）第四年折舊
率（0000－0000）×0.536×2/12＝303（元以下四捨五入）殘存價額為34000－（18224＋84
56＋3924＋303）＝3093
附表二：
第一年折舊率  11900×0.369＝4391（元以下四捨五入）第二年折舊率（00000－0000）×0
.369＝2771（元以下四捨五入）第三年折舊率（0000－0000）×0.369＝1748（元以下四捨
五入）第四年折舊率（0000－0000）×0.369＝1103（元以下四捨五入）第五年折舊率（000
0－0000）×0.369＝696（元以下四捨五入）第六年折舊率（0000－000）×0.369×4/12＝1
46（元以下四捨五入）共計折舊4391＋2771＋1748＋1103＋696＋146＝10855


司法院資訊處製作；財團法人民間司法改革基金會備份。
